最高法院刑事判決　　　　　　　一○○年度台上字第九九三號
上　訴　人　詹良彬
選任辯護人　許華雄律師
上列上訴人因妨害性自主等罪案件，不服台灣高等法院中華民國
九十九年十一月三十日第二審判決（九十九年度上訴字第三一九
七號，起訴案號：台灣新竹地方法院檢察署九十九年度偵字第五
一０號），提起上訴，本院判決如下：
    主  文
上訴駁回。
    理  由
按刑事訴訟法第三百七十七條規定，上訴於第三審法院，非以判
決違背法令為理由，不得為之。是提起第三審上訴，應以原判決
違背法令為理由，係屬法定要件。如果上訴理由書狀並未依據卷
內訴訟資料，具體指摘原判決不適用何種法則或如何適用不當，
或所指摘原判決違法情事，顯與法律規定得為第三審上訴理由之
違法情形，不相適合時，均應認其上訴為違背法律上之程式，予
以駁回。本件上訴人詹良彬上訴意旨略稱：依被害人Ａ女（姓名
年籍詳卷）於民國九十九年六月十七日在第一審之證詞，足見扣
案瑞士刀並非敲打Ａ女之折疊刀。詎原判決竟誤認扣案瑞士刀即
係上訴人性侵害Ａ女時所持之兇器，並將之宣告沒收，已有未合
。又扣案瑞士刀是否係上訴人犯案所用之物，縱當事人未聲請調
查，事實審法院亦應職權調查之；更何況上訴人之辯護人於原審
時已具狀陳明上訴人是否確實使用扣案瑞士刀敲擊Ａ女之頭部及
太陽穴，非無疑義。詎原審並未查明扣案瑞士刀上是否殘留有Ａ
女血跡，即率爾認定該瑞士刀即係上訴人作案之工具，而論處上
訴人犯攜帶兇器強制性交罪，原判決自有理由矛盾及調查未盡之
違誤。再者，原判決雖認定上訴人將Ａ女推入溪中係為殺害Ａ女
滅口，唯該塔寮坑溪在九十八年十二月十八日凌晨一時許，究竟
係乾枯或有水流，若有水流其水深若干？倘掉入該溪中是否會滅
頂？Ａ女是否會游泳？上訴人是否知悉Ａ女泳技如何等情？原判
決均未予說明，即遽認定上訴人欲將Ａ女推入溪中即係為殺害Ａ
女以滅口，亦有理由不備及應於審判期日調查之證據未予調查之
違背法令等語。
惟查證據之取捨、證據證明力之判斷，以及事實有無之認定，屬
事實審法院之職權，苟其取捨判斷與認定，並不違背論理法則及
經驗法則，即不容任意指為違法，而執為適法之第三審上訴理由
。本件原判決認定上訴人有其事實欄所載犯行，係依憑上訴人之
部分自白，證人Ａ女、陳順利於偵查、第一審之證詞，證人林○
洲、陳楊○秀、王○麗、鄭楊○蘭、梁○梅於第一審之證詞，以
及卷附案發當時上訴人位於新竹縣竹北市○○街八之九號２Ｃ居
處之房屋租賃契約書，上開租屋處、上訴人所有之犯案車輛及案
發現場（新北市○○區○○路塔寮坑溪旁）之採證照片，上訴人
所持用0000000000號與Ａ女所持000000000 0號行動電話於九十
八年十二月十七日十九時三十六分許、上訴人上開行動電話與林
○洲所持用0000000000號行動電話於同日二十二時五十五分許與
二十三時二十一分許之通聯調閱查詢單，林○洲所持用00000000
00與0000000000號行動電話之通聯紀錄，Ａ女所持用0000000000
與0000000000號行動電話之通聯紀錄，上訴人所有犯後車輛之車
牌申請更換查詢資料、過戶登記資料與買賣合約書，漢○保全公
司九十八年十二月現場人員值勤排班時數表，○○綜合醫院驗傷
診斷書、驗傷照片與九十九年七月六日東秘總字第０九九０００
一三０三號、九十九年七月十三日東秘總字第０九九００一三０
三Ａ號函文，新竹縣政府警察局竹北分局九十八年十二月二十三
日竹縣北警偵字第０九八五０一０一八七號、新竹縣政府警察局
九十九年一月十五日竹縣警鑑字第０九九三０００七二七號刑事
案件證物採驗紀錄表，內政部警政署刑事警察局九十九年二月二
日刑紋字第０九九０００八二０四號、九十九年二月五日刑醫字
第０九九０００二二七八號鑑定書，新竹縣警察局竹北分局扣押
筆錄與扣押物品目錄表，上訴人委請正昇車行負責人黃○○代辦
電子收費服務相關事宜之委託書，遠通電收股份有限公司函覆上
開自小客車行經國道第一高速公路通行紀錄之相關函文，暨扣案
膠帶一捲、膠帶一條、瑞士刀一支、垃圾袋一捲等證據資料，予
以綜合判斷，認上訴人犯行堪以認定。並指駁、說明上訴人否認
有殺人未遂犯行，辯稱：伊並無殺害Ａ女之意圖云云，不足採信
；上訴人於性侵害Ａ女後，為阻止Ａ女報警，而以膠帶繼續將Ａ
女之口部封住，復以大型垃圾袋套住Ａ女及以尼龍繩綑綁，並於
垃圾袋上覆蓋涼被、枕頭等物，再將Ａ女置於自用小客車密閉且
空氣無法流暢之後行李廂內，可能導致Ａ女窒息死亡之結果乙節
，自無可能諉為不知，仍駕車將Ａ女自新竹縣竹北市載往新北市
○○區○○路塔寮坑溪旁，且抵達後仍將Ａ女棄置該處不理會其
死活，逕自隨其妻返回住處，足徵上訴人當時至少係容任Ａ女窒
息死亡結果之發生而具有殺害Ａ女之不確定故意；上訴人嗣返回
新北市○○區○○路塔寮坑溪旁，察覺Ａ女並未死亡且不斷掙扎
，竟仍不釋放Ａ女，再將Ａ女自其自用小客車後行李廂中抱出並
拉至塔寮坑溪旁圍牆，用手將Ａ女之腳部抬起欲將Ａ女推入溪中
，則係承前殺害Ａ女之同一犯意，且係基於致Ａ女死亡之直接故
意而為等由甚詳。又以核上訴人所為，係犯刑法第二百二十二條
第一項第八款之攜帶兇器強制性交罪、同法第三百零二條第一項
之剝奪他人行動自由罪及同法第二百七十一條第二項、第一項之
殺人未遂罪，就其所犯剝奪他人行動自由罪、殺人未遂罪部分，
依刑法第五十五條想像競合犯規定，從情節較重之殺人未遂罪論
處，並依刑法第二十五條第二項規定，就殺人未遂罪部分減輕其
刑後，酌情各量處其刑併定其應執行刑（攜帶兇器強制性交罪部
分處有期徒刑十年、殺人未遂罪部分處有期徒刑十一年，定應執
行刑為有期徒刑二十年），及為相關從刑之諭知。已詳其所憑
證據及認定之理由，所為論斷均有卷存證據資料可資覆按。上訴
意旨雖指摘原判決違法，然按審判期日應調查之證據，係指與待
證事實有重要關係，在客觀上顯有調查必要性之證據而言，故其
範圍並非漫無限制，必其證據與判斷待證事實之有無，具有關聯
性，得據以推翻原判決所確認之事實，而為不同之認定，若僅係
枝節性問題，或所欲證明之事項已臻明瞭，而當事人聲請調查之
證據，僅在延滯訴訟，甚或就同一證據再度聲請調查，自均欠缺
其調查之必要性。Ａ女於九十九年六月十七日在第一審時雖曾證
稱：上訴人應該不是持扣案瑞士刀，扣案瑞士刀是後來警方去上
訴人租屋處蒐證時找到的，上訴人敲伊的刀子是那種按一下就會
彈起來的，比扣案瑞士刀要大等語。然觀卷附Ａ女於該日庭訊時
另證稱：伊不知道刀子實際的大小，應該上訴人比較清楚，不是
水果刀等語，足見扣案瑞士刀是否並非上訴人持以犯案之兇器，
Ａ女並無法肯認；而扣案瑞士刀確係上訴人持以犯強制性交罪所
用之兇器，無庸再予鑑定該刀械上是否殘留Ａ女之血跡等情，業
據原判決於理由欄闡甚明。上訴意旨置原判決明白論斷於不顧
，任意擷取Ａ女該日證述之部分文句，漫指原判決理由矛盾或調
查未盡云云，自非合法之上訴理由。又上訴人在新北市○○區○
○路塔寮坑溪旁護欄處，係基於殺人之犯意，欲將Ａ女抱起從護
欄處推入溪中等情，業據上訴人於九十九年八月十九日在第一審
時坦承不諱，有該日審判筆錄在卷可查。而案發當時下雨，天色
昏暗，該處護欄高約一百五十公分，河堤有一層樓高，底下有水
，如果將人丟下去，造成死亡之機率約有一半等情，亦據上訴人
於九十九年六月十七日在第一審時供承在卷。況依一般經驗法則
判斷，將被害人從上開高度猛力推入溪流中，被害人頭部可能撞
擊溪中石頭致死，或昏迷溺斃，應為一般人所知悉。本件依原判
決所認定上訴人係一智識健全之成年人，教育程度為國中畢業，
就上情自難諉為不知，詎上訴人卻執意要將Ａ女從該護欄處推落
溪流中，其主觀顯有殺人之直接故意無誤。原判決綜合全部卷證
資料，認定上訴人有殺人之直接故意，並無違背經驗及論理法則
。雖就此部分之說明較為簡略，然於判決本旨不生影響，自不得
執此為合法上訴第三審之理由。至Ａ女是否因外在之障礙因素（
如溪水不足以滅頂，或Ａ女會游泳等），致未發生死亡之結果，
則屬上訴人所為，係犯殺人未遂罪之問題，核與上訴人主觀上有
無殺人之故意無涉。原審未為此無益之調查，亦無調查未盡之違
背法令。衡以前開說明，其上訴為違背法律上之程式，應予駁回
。
據上論結，應依刑事訴訟法第三百九十五條前段，判決如主文。
中    華    民    國  一○○  年    三    月    三    日
                      最高法院刑事第十一庭
                          審判長法官  賴  忠  星  
                                法官  呂  丹  玉  
                                法官  吳      燦  
                                法官  蔡  名  曜  
                                法官  葉  麗  霞  
本件正本證明與原本無異
                                      書  記  官  
中    華    民    國  一○○  年    三    月    八    日
                                                     m